【裁判字號】    99,交聲,318
【裁判日期】    990927
【裁判案由】    違反道路交通管理處罰條例聲明異議
【裁判全文】
臺灣桃園地方法院刑事交通事件裁定     99年度交聲字第318號
原處分機關  交通部公路總局新竹區監理所中壢監理站
異  議  人
即受處分人  甲○○
上列異議人即受處分人因違反道路交通管理處罰條例案件，對於
交通部公路總局新竹區監理所中壢監理站於民國99年3 月9 日以
壢監裁字第裁53-DB0000000號違反道路交通管理事件裁決書所為
之裁決處分（原舉發案號：桃園縣政府警察局桃警局交字第DB00
00000 號）不服，聲明異議，本院裁定如下：
    主  文
異議駁回。
    理  由
一、原舉發及處分意旨略以：異議人即受處分人甲○○（下稱異
    議人），於民國99年1 月4 日凌晨0 時18分，騎乘車牌號碼
    8FD-527 號重型機車（下稱系爭機車），行經桃園縣中壢市
    ○○路與龍慈路口，為桃園縣政府警察局中壢分局龍興派出
    所警員黃士查獲違規闖紅燈直行，由警員製單舉發違規，
    經原處分機關依道路交通管理處罰條例（下稱處罰條例）第
    53 條 第1 項、第63條第1 項第3 款之規定，裁處罰鍰新臺
    幣（下同）1800元，並計違規點數3 點。
二、異議意旨略以：異議人於前揭違規時間，雖有騎乘系爭機車
    行經桃園縣中壢市○○路與龍慈路口，但因該路口較長，所
    以伊雖在黃燈時通過停止線，但通過路口的過程中，號誌有
    可能變成紅燈，伊係黃燈直行，並無闖紅燈。伊後面的機車
    ，才有闖紅燈的情形，當天員警同時攔停2 輛機車。員警未
    提出相關照片、監視錄影畫面舉證，即率爾認定異議人闖紅
    燈，顯有謬誤，爰請求撤銷原處分云云。
三、按汽車駕駛人駕駛汽車，應遵守道路交通標誌、標線、號誌
    之指示，道路交通安全規則第90條前段定有明文。復按汽車
    駕駛人，行經有燈光號誌管制之交岔路口闖紅燈者，處新臺
    幣（下同）1,800 元以上5,400 元以下罰鍰；汽車駕駛人有
    第53條之情形者，並記違規點數3 點，罰條例第53條第1項
    、第63條第1 項第3 款亦已分別明訂。又處罰條例所稱之汽
    車，依該條例第3 條第8 款之規定，包含機器腳踏車在內。
四、經查：
  (一)本件舉發經過，業經證人即舉發員警黃士到庭具結證稱：
    99年1 月4 日當天凌晨，伊與所長一同於前揭違規地點，執
    行肅竊勤務，經所長要求，同時攔查闖紅燈之違規。於前揭
    違規時間，見異議人騎乘系爭機車闖越紅燈，經所長攔停後
    ，由伊製單舉發。因為當天是凌晨，路上車輛不多，加上伊
    通常會等紅燈閃了2 、3 秒後，才會開單舉發，所以應該不
    會有誤判之可能。當天確實有一台車輛在在異議人後面闖紅
    燈，但基於安全，伊只有攔停異議人之車輛等語。衡諸證人
    證述之舉發經過，除異議人有無闖越紅燈、員警是否同時攔
    停2 機車等部分，與異議人之供述內容不相符合外，其餘舉
    發經過之證述，均與異議人之陳述大致相符。佐以證人黃士
    依法於上開時地執行勤務，與異議人素不相識，復無何仇
    隙怨懟，嗣並經到庭具結擔保其所述之真實性，衡情應無甘
    冒偽證之重責而虛詞構陷異議人之理。本件證人就違規事實
    所為之證述，核與經驗法則、論理法則無違，復經到庭具結
    擔保證言之真實性，自堪以採信。
  (二)交通警察掣單舉發違反道路交通管理處罰條例所列之違規事
    實，本質上為行政處分，係公務員基於職務上之權力，依法
    就特定之具體事件所為之具公法上效果之單方面行政行為，
    基於公務員為公法上行為具有公信力之原則，該行政行為當
    可被推定為真正，其據以依法處分之事實認定亦為正確無誤
    ，本此公信原則，乃立法者賦予行政機關制定違反道路交通
    事件統一裁罰基準及處理細則，以達其維護交通秩序、安全
    之行政目的，若謂公務員所為一切行政行為均須預留證據以
    為日後之證明，顯將對於國家行政事務之推行產生阻礙，因
    此刑事訴訟法中關於犯罪證據有關之規定，與原屬於行政秩
    序罰之交通違規裁罰事件本質不合部分，於交通違規聲明異
    議案件審理程序中，自不在準用之列，其理至明。況
  (三)本件異議人駕車行經有燈光號誌管制之交岔路口而違規闖紅
    燈直行之行為，如有監視錄影器錄影或拍照存證之物證資料
    ，固可免除不必要之爭議。然員警執行交通勤務，依法並未
    要求就任何違規事項均必須錄影或拍照存證，此觀道路交通
    管理處罰條例第7 條之2 亦規定在當場不能或不宜攔截舉發
    之情況下，可逕行舉發之意旨即明，且因此等違規情事均發
    生於一剎那之間，除非恰有錄影設備或得拍攝快速移動畫面
    之照相設備，否則要求值勤警員或舉發機關需緊急錄影或拍
    照後以此為證，未免與執行勤務之實況相悖，並難以實行，
    故於因無法及時攝影取證之情況下，如無其他證據顯示舉發
    員警有誤認或故意構陷之情事時，尚難以舉發員警無法提出
    其他證據佐證，即認其所述不可採信，否則該未裝設科學儀
    器之路段，豈非陷入駕駛人得任意違規之狀態，自非妥適。
  (四)異議人質之舉發員警未提出監視錄影畫面、照片佐證，然證
    人黃士於接獲異議人申訴後，立即調閱路口監視錄影設備
    之監視錄影畫面，僅因路口設置之8 支鏡頭，無法將停止線
    與交通號誌納入同一畫面，故無法提出異議人闖紅燈之照片
    資料等情，業據證人黃士提出職務報告、監視錄影器翻拍
    照片等資料在卷可佐。然依前揭說明，本件裁決機關雖未能
    提出照片或其他證據證明，亦難認其未盡舉證責任，而遽認
    裁決機關之處分為不當，是異議人指稱並無證據證明其有闖
    紅燈之行為云云，殊不足採。
  (五)綜上，異議人之前揭辯詞均無足據以為有利異議人之認定。
    本件事證明確，異議人於前揭時、地駕車行經有燈光號誌管
    制之交岔路口而違規闖紅燈直行之行為，洵堪認定。原處分
    機關依處罰條例第53條第1 項、第63條第1 項第3 款，據以
    裁處1800元，並記違規點數3 點，自無不合，異議人之異議
    為無理由，應予駁回。
五、依道路交通管理處罰條例第87條第2 項、道路交通案件處理
    辦法第19條，裁定如主文。
中    華    民    國    99    年    9     月    27    日
                  交通法庭    法  官    廖珮伶
以上正本證明與原本無異。
如不服本裁定，應於裁定送達後5 日內向本院提出抗告狀（應附
繕本）。
                              書記官    劉家蕙
中    華    民    國    99    年    9     月    30    日

司法院資訊處製作；財團法人民間司法改革基金會備份。
